臺灣高等法院刑事裁定
110年度侵聲再字第49號
再審聲請人
即受判決人  何培文



上列聲請人因妨害性自主案件，對於本院104年度侵上訴字第211
號，中華民國104年12月9日第二審確定判決（臺灣新竹地方法院
104年度侵訴字第8號，起訴案號：臺灣新竹地方檢察署103年度
偵字第13076號），聲請再審，本院裁定如下：
    主  文
再審之聲請駁回。 
    理  由
一、再審聲請意旨略以：
（一）提出性愛影片光碟一張（即附件I）及臺灣新竹地方檢察
      署107年度偵緝字第764號不起訴處分書（即附件E），主
      張：依光碟所載影片內容顯示，被害女子（下稱甲女）不
      但清醒知悉再審聲請人即受判決人甲○○（下稱聲請人）在
      性交過程中錄影，且能依聲請人之要求調整肢體。再由前
      述不起訴處分書所載告訴意旨觀之，甲女既能明白陳述聲
      請人係拿何物如何拍攝，足證甲女確知該影片之存在，且
      證明前述光碟之真實性、拍攝影片之時間、地點及拍攝人
      。又本案為雙方當年度第5次性交，前4次性交後並未交惡
      ，無需對甲女施用藥物後發生性行為。而影片顯示聲請人
      有戴保險套，怎能在甲女陰道中驗出聲請人之精子細胞？
      且聲請人有將沐浴乳小瓶子丟入垃圾桶中，當時瓶中並無
      異物，卻在證人莊惟智到場後保險套不見了、瓶子的指紋
      不見了、瓶中卻多了一下是液體一下又是固體的東西，而
      原審僅因聲請人記錯垃圾桶位置就不採信聲請人說詞，自
      難令人信服。
（二）提出精神疾病治療與用藥手冊節本（第13至14、17至20、
      369至370頁）及所謂食藥署衛署藥製字第043629號98年對
      Clozapine藥物作用報告（即附件H），主張：聲請人以Go
      ogle地圖計算，由甲女住處到千里福旅館，不含買東西喝
      酒，需時15分鐘，而雙方是在晚上9點由甲女住處出發，9
      點20分到達旅館，所以最長的飲酒時間就是5分鐘，而依
      前述報告所載，服用Clozapine後「血中濃度平均於第2.1
      小時達到最高（0.4小時~4.2小時）」，故需24分鐘至4.2
      小時藥物才會作用，對照上述換算時間，甲女需於晚上8
      點56分，即聲請人到達其住處前4分鐘服藥，方能於9點20
      分暈到不省人事，所以該藥物並非聲請人所投。而依上述
      手冊節本所載Clozapine藥理作用主要在抑制影響情緒行
      為的多巴胺，與影響睡眠的血清素無關，不會有昏迷失憶
      的狀況發生，也無法在幾分鐘內使人喪失意識。故聲請人
      不成立加重強制性交罪，並聲請傳喚精神科醫師或藥劑師
      到庭以證聲請人之主張。
（三）提出李錦明儀測服務有限公司104年11月30日104儀測0039
      號函（即附件F），與同公司104年6月11日編號000000000
      號測謊鑑定書（即附件G），主張：法務部調查局103年11
      月3日調科參字第00000000000號測謊鑑定書雖未經原確定
      判決採用，卻多少影響了審理時的心證，為自證清白，故
      附上前述自費測謊報告供參，並依刑事訴訟法第420條第1
      項第6款之規定，對於本院104年度侵上訴字第211號確定
      判決（下稱原確定判決）提出再審聲請云云。
二、按判決在第三審確定者，對於該判決聲請再審，除以第三審
    法院之法官有第420條第1項第5款情形為原因者外，應由第
    二審法院管轄之，刑事訴訟法第426條第3項定有明文。次按
    經法院認無再審理由而以裁定駁回後，不得更以同一原因聲
    請再審，刑事訴訟法第434條第3項已有明文。又法院認為聲
    請再審之程序違背規定者，應以裁定駁回之，刑事訴訟法第
    433條前段亦規定甚明。所謂「同一原因」，係指同一事實
    之原因而言；是否為同一事實之原因，應就重行聲請再審之
    事由暨其提出之證據方法，與已經實體上裁定駁回之先前聲
    請，是否完全相同，予以判斷，若前後二次聲請再審原因事
    實以及其所提出之證據方法相一致者，即屬同一事實之原因
    ，自不許其更以同一原因聲請再審（最高法院107年度台抗
    字第1166號裁定意旨參照）。復按有罪之判決確定後，因發
    現新事實或新證據，單獨或與先前之證據綜合判斷，足認受
    有罪判決之人應受無罪、免訴、免刑或輕於原判決所認罪名
    之判決者，為受判決人之利益，得聲請再審。第1項第6款之
    新事實或新證據，指判決確定前已存在或成立而未及調查斟
    酌，及判決確定後始存在或成立之事實、證據，刑事訴訟法
    第420條第1項第6款、第3項定有明文。所謂「新事實」或「
    新證據」，須具有未判斷資料性之「新規性」，舉凡法院未
    經發現而不及調查審酌，不論該事實或證據之成立或存在，
    係在判決確定之前或之後，就其實質之證據價值未曾予評價
    者而言。如受判決人提出之事實或證據，業經法院在審判程
    序中為調查、辯論，無論最終在原確定判決中本於自由心證
    論述其取捨判斷之理由；抑或捨棄不採卻未敘明其捨棄理由
    之情事，均非未及調查斟酌之情形。通過新規性之審查後，
    尚須審查證據之「顯著性」，此重在證據之證明力，由法院
    就該新事實或新證據，不論係單獨或與先前之證據綜合判斷
    ，須使再審法院對原確定判決認定之事實產生合理懷疑，並
    認足以動搖原確定判決而為有利受判決人之蓋然性存在。而
    該等事實或證據是否足使再審法院合理相信足以動搖原有罪
    之確定判決，而開啟再審程式，當受客觀存在的經驗法則、
    論理法則所支配，並非聲請人任憑主觀、片面自作主張，就
    已完足。如聲請再審之理由僅係對原確定判決之認定事實再
    行爭辯，或對原確定判決採證認事職權之適法行使，任意指
    摘，或對法院依職權取捨證據持相異評價，縱法院審酌上開
    證據，仍無法動搖原確定判決之結果者，亦不符合此條款所
    定提起再審之要件（最高法院109年度台抗字第263號裁判要
    旨參照）。
三、經查：
（一）聲請人雖提出性愛影片光碟、精神疾病治療與用藥手冊36
      9至370頁節本，主張有刑事訴訟法第420條第1項第6款發
      現確實之新事實、新證據之再審理由，聲請本件再審云云
      。然聲請人於本件聲請前，即以相同證據方法，同一事實
      之原因，對原確定判決聲請再審，業經本院就其所述之原
      因事實認無再審理由，而分別就性愛影片光碟先後以107
      年度侵聲再字第17號、108年度侵聲再字第41號及109年度
      侵聲再字第28號裁定；就精神疾病治療與用藥手冊369至3
      70頁節本以109年度侵聲再字第28號裁定實體審究後，駁
      回其再審聲請在案，此有上開裁定及本院被告前案紀錄表
      各1份在卷可參。聲請人復以相同之事由及證據方法，向
      本院聲請再審，揆諸前揭說明，聲請人之聲請再審程序已
      違背規定，自不合法，應予駁回。
（二）聲請人雖提出107年度偵緝字第764號不起訴處分書主張性
      愛影片為真且甲女案發時並未失去意識云云。然甲女雖於
      初次警詢時表示希望警方能夠在第一時間查扣他的手機及
      家中電腦（見103年度他字第1242號卷第10頁），惟係因
      「我當時是在不清醒的狀況下，他會做何事我不清楚，我
      只能這樣保護我自己」（見原審卷第60頁）。而遍觀諸卷
      ，甲女初次知悉聲請人以手機拍攝性交影片之事，應係於
      原審104年4月14日行交互詰問程序時，自辯護人口中得知
      （見原審卷第60頁），但刑法第315條之1第2款之妨害秘
      密罪，依同法第319條規定須告訴乃論，其告訴期間依刑
      事訴訟法第237條第1項規定，須自知悉犯人之時起於6個
      月內為之，則甲女應係醒悟其已逾越告訴期間，始具狀撤
      回告訴，尚難據以推論甲女案發時神智清醒。故此部分事
      證無論單獨或與先前之證據綜合判斷，均尚不足以對原確
      定判決之事實認定產生合理之懷疑，欠缺再審證據須具備
      可合理懷疑得以動搖原確定判決所認定事實之顯著性。至
      於聲請人始終坦承與甲女性交，則甲女陰道中驗出聲請人
      之精子細胞僅其為自白之佐證，與甲女是否因藥物陷於不
      能抗拒之爭點無關；沐浴乳小瓶子係聲請人自承親手丟入
      垃圾桶，而原審係因其所供述之檳榔盒位置與證人證述不
      符而未採（見原審判決書第15頁倒數18行起），此部分事
      證聲請人已於原確定判決審理時及先前聲請再審時重複爭
      執，亦不符再審要件。
（三）聲請人雖提出精神疾病治療與用藥手冊13至14、17至20頁
      節本及所謂食藥署衛署藥製字第043629號98年對Clozapin
      e藥物作用報告，主張依Google地圖所顯示路程換算時間
      觀之，Clozapine並非聲請人所投，且其藥理作用主要在
      抑制影響情緒行為的多巴胺，不會有昏迷失憶的狀況發生
      ，也無法使人喪失意識，故聲請人不成立加重強制性交罪
      云云。惟Google地圖計算路途所需之時間，本即受其使用
      當時該等路段之實際交通狀況影響，而會有不同結果出現
      。換言之，作為判斷近未來所需交通時間之參考尚屬可行
      ，然案發時間已永遠不可能再現，故憑以爭執過去所發生
      之事實，則非可採。又關於Clozapine之效用，原確定判
      決已依據衛生福利部食品藥物管理署103年12月27日FDA藥
      字第1039908954號函、104年3月27日FDA藥字第104990151
      5號函及衛生福利部食品藥物管理署網路查詢資料（Cloza
      pine），而敘明：「二、...目前含Clozapine成分之有效
      製劑藥品許可證共9張，核定之適應症為『其他藥物治療失
      效之精神分裂症病患。降低精神分裂症或情感性分裂症的
      復發性自殺行為。帕金森症期間的精神疾病』，屬抗精神
      病製劑，所有產品皆為『須由醫師處方使用』，未核定該成
      分屬成藥類別。三、有關服用含Clozapine藥物之副作用
      乙事，本署核准之仿單中說明含Clozapine藥物常見的副
      作用為昏昏欲睡/鎮靜作用等，症狀包含睏倦、嗜睡、無
      反射、昏迷等...」、「二、...另外Clozapine會產生鎮
      靜和降低癲癇發作的閥值作用，因此患者應避免例如開車
      、操作機器之活動。三、另外在神經系統很常見之副作用
      有昏昏欲睡、鎮靜作用及暈眩。四、於仿單之藥物效力學
      相關的交互作用中記載，Clozapine可能增強酒精對中樞
      神經的作用」，並綜合原審就千里福汽車旅館監視器2014
      /05/09（21：20：00至21：21：20期間監視器錄影光碟畫
      面之勘驗結果，認定：「甲女進入旅館前之外觀狀態恰與
      上開藥效說明吻合，甲女又就經被告酌酒後飲用後上機車
      前起至翌日凌晨驚醒後之事毫無記憶，此一事態應係上開
      藥效作用之結果甚明」（見原確定判決第9頁倒數第11行
      起至第10頁第13行）。況精神疾病治療與用藥手冊係99年
      7月出版（見109年度侵聲再字第28號卷第93頁聲請人註記
      ），且聲請人所謂食藥署衛署藥製字第043629號98年對Cl
      ozapine藥物作用報告，僅係針對98年度特定許可證之藥
      品，均難據以推翻前述同署綜合103、104年度當時所存含
      Clozapine成分之全部有效製劑藥品之仿單，所為包含睏
      倦、嗜睡、無反射、昏迷等症狀之結論。況各人體質不同
      ，對不同成份配方藥物之反應時間及效果本有不同。故此
      部分事證無論單獨或與先前之證據綜合判斷，均尚不足以
      對原確定判決之事實認定產生合理之懷疑，亦欠缺再審證
      據須具備可合理懷疑得以動搖原確定判決所認定事實之顯
      著性，而不符合再審要件，亦無再傳證調查之必要。
（四）原確定判決並未採認法務部調查局103年11月3日調科參字
      第00000000000號測謊鑑定書及相關資料為判決基礎，故
      聲請人所提出之李錦明儀測服務有限公司104年11月30日1
      04儀測0039號函（即附件F），無論單獨或與先前之證據
      綜合判斷，亦不足以對原確定判決之事實認定產生合理之
      懷疑，欠缺再審證據須具備可合理懷疑得以動搖原確定判
      決所認定事實之顯著性。至於同公司104年6月11日編號00
      0000000號測謊鑑定書，業經聲請人於原確定判決審理時
      提出附卷（見104年度侵上訴字第211號卷第23至40頁），
      然其測謊結果與原確定判決綜合全辯論意旨所得之結論不
      同，故未為原確定判決所採，尚非未及調查斟酌之證據，
      欠缺再審證據須具備之新規性。
（五）綜上，聲請人所請或係以前案同一事由再度聲請再審，於
      法未合，或已經原確定判決審酌，不具備新規性之要件，
      抑或就其於原確定判決審理時所持辯詞一再重複爭執，無
      論單獨或與先前之證據綜合判斷，尚不足以對原確定判決
      之事實認定產生合理之懷疑，欠缺再審證據須具備可合理
      懷疑得以動搖原確定判決所認定事實之顯著性，並無理由
      ，應予駁回。
四、再按聲請再審之案件，除顯無必要者外，應通知聲請人及其
    代理人到場，並聽取檢察官及受判決人之意見。但無正當理
    由不到場，或陳明不願到場者，不在此限。所稱「顯無必要
    者」，係指聲請顯屬程序上不合法且無可補正或顯無理由而
    應逕予駁回，刑事訴訟法第429條之2、法院辦理刑事訴訟案
    件應行注意事項第177條之4定有明文。故有關於必要性之判
    斷，則應視踐行該法定程序是否有助於釐清聲請意旨及所主
    張之再審事由，自未排除法院於認有程序上不合法、顯無理
    由或應逕予開啟再審程序時，得不經踐行該法定程序並逕為
    裁定，故基於立法者就聽審權保障與考量司法資源有限性之
    合理分配，法院自得依據個案情節考量其必要性而有判斷餘
    地。基此，本件聲請意旨雖已敘明其聲請再審事由，然既屬
    顯無理由且無從補正，依前開說明及刑事訴訟法第429條之2
    之立法意旨，自無通知聲請人到場並聽取其意見之必要，附
    此敘明。
據上論斷，依刑事訴訟法第433條第1項、第434條第1項，裁定如
主文。
中　　華　　民　　國　　110 　年　　11　　月　　9 　　日
                  刑事第一庭  審判長法　官  周煙平
                                    法　官  連育群
                                    法　官  吳炳桂
以上正本證明與原本無異。
如不服本裁定，應於裁定送達後10日內向本院提出抗告狀。
                                    書記官  吳芝嘉
中　　華　　民　　國　　110 　年　　11　　月　　10　　日